【裁判字號】    90,家上,48
【裁判日期】    900726
【裁判案由】    確認親子關係存在
【裁判全文】
臺灣高等法院高雄分院民事判決  九十年度家上字第四八號
      上  訴  人  甲○○
      被  上訴人  丙○○
      訴訟代理人  乙○○
右當事人間確認親子關係存在事件，上訴人對於中華民國九十年三月十三日臺灣高雄
地方法院九十年度親字第九號第一審判決提起上訴，本院判決如左：
      主      文
上訴駁回。
第二審訴訟費用由上訴人負擔。
      事實及理由
一、上訴人主張：上訴人與被上訴人之母洪李湘（原名王梅月）於民國三十八年十月
    十四日結婚，婚後不久即因戰爭，於三十九年六月間隨軍隊轉進臺灣而與被上訴
    人之母失散，失散之時被上訴人之母已懷有身孕。嗣於四十五年間上訴人因部隊
    調防，而於高雄縣鳳山市五塊厝遇見被上訴人之母王梅月，惟伊已更名換姓且改
    嫁梁文裕，被上訴人亦因而改從他姓。上訴人查訪得知王梅月即為洪李湘，身份
    證字號為Ｚ000000000，相貌完全相同，且被上訴人出生於三十九年十
    月二十日，依民法第一千零六十一條及第一千零六十二條第一項之規定，可知被
    上訴人顯為上訴人之婚生子女，縱因戰亂流離，亦無法改變此事實，被上訴人係
    上訴人親生兒子等情。求為確認兩造之親子關係存在之判決，並於本院聲明(一)原
    判決廢棄。(二)請求確認上訴人與被上訴人間親子關係存在。(三)第一、二審訴訟費
    用由被上訴人負擔。
二、被上訴人則以：上訴人係父母梁文裕和洪李湘所生，從小由父母養大，亦無出養
    為他人之養子，上訴人所說內容，純係妄自編造，無中生有，均與事實不符，上
    訴人之荒誕行徑，造成被上訴人及父母莫大痛苦，惟憐其年事已高，希儘速中止
    傷人惡行等語置辯。並於本院聲明(一)上訴駁回。(二)第二審訴訟費用由上訴人負擔
    。
三、經查上訴人之配偶為王林春珠，並非上訴人所稱之王梅月，且被上訴人之母於三
    十九年九月九日向基隆市申請遷入登記時，即名為洪李湘，出生日期為十九年九
    月九日，血型Ｂ，父母分別為洪石川、洪劉氏（洪劉素貞），並記載配偶為梁文
    裕，本籍地在淅江省定海縣，非原設籍浙江省滃洲縣東沙角高廠凳、血型Ｏ、二
    十三年出生等情，有上訴人之戶籍資料、基隆市中正區戶政事務所九十年二月二
    十二日基中戶字第０四六四號函附洪李湘戶籍登記簿及上訴人提出之洪李湘遷入
    登記申請書等影本各一件在原審卷足憑。又查洪李湘與梁文裕係於三十八年十月
    十日在浙江省定海縣結婚，嗣二人於三十九年自該處遷臺入籍，並於同年十月二
    十日在基隆市立醫院產下被上訴人，且在大陸浙江省寧波市江東區仍有胞弟洪寧
    忠等家人等情，業據證人梁文裕在原審到庭證述明確。雖上訴人否認證人梁文裕
    所述，惟有上訴人不爭執其真正之被上訴人出生證明書、出生登記申請書、洪寧
    忠書信等影本各一份及洪李湘大陸祭祖照片三幀附原審卷足憑，證人梁文裕所證
    應可信實，不容上訴人空言否認。再查國防部總政治作戰部固於七十四年間因上
    訴人之請求而向高雄市政府警察局查詢有無王梅月其人、洪李湘有無更改姓名及
    年籍記錄、洪李湘及梁文裕戶籍資料記載結婚日期為何、血型為何云云，惟七十
    年起字第一三六號陸軍第十軍團司令部軍事檢察官七十年十一月二十二日起訴書
    載明「經遍查被害人（洪李湘）至台落戶之戶政機關均查無被害人更改姓名之紀
    錄，有基隆市暖暖區戶政事務所基暖暖戶盧字第一六二四號行文表，高雄市苓雅
    區戶政事務所高市苓戶字第八六七一號行文表，及高雄縣大寮鄉戶政事務所大
    鄉戶字第三一八五號函附卷可稽。另亦查無王梅月此人，有台北市龍山區戶政事
    務所北市警龍戶字第四一二０號行文表及高雄市警察局警字第七四二七０號行
    文表附卷可稽」等情，亦有上訴人不爭執為真正之該七十年起字第一三六號起訴
    書影本在卷可佐。嗣因洪李湘同情上訴人尚有妻小而撤回告訴，上訴人始未經判
    刑一節，亦為上訴人所不爭執。上訴人就其所主張其配偶為王梅月，而王梅月為
    被上訴人之母洪李湘等情，顯未能舉證以實其說。而海峽兩岸因戰亂隔離四十餘
    年固然屬實，惟臺灣早已開放通郵及探親，上訴人非無自大陸取得所稱其與王梅
    月結婚證明之可能，或至上訴人住處探尋王梅月，以確定伊行蹤。詎上訴人未循
    此正常管道，僅以主觀上認被上訴人之母洪李湘之相貌與王梅月完全相同，而遽
    行主張洪李湘為王梅月所改名更姓，洪李湘與梁文裕婚生子之被上訴人為其與王
    梅月所生云云，顯無所據。其請求確認與被上訴人之親子關係要無所憑，不能准
    許，原審為上訴人敗訴之判決，核無違誤，上訴意旨指摘原判決不當，求予廢棄
    改判，為無理由，應駁回其上訴。
五、據上論結，本件上訴為無理由，依民事訴訟法第四百四十九條第一項、第七十八
    條，判決如主文。
中      華      民      國    九十      年      七      月    二十六    日
                                      臺灣高等法院高雄分院民事第二庭
~B1審判長法官  高金枝
~B2法      官  簡色嬌
~B3法      官  黃清江
右為正本係照原本作成。
如對本判決上訴，須於判決送達後二十日內向本院提出上訴狀，未表明上訴理由者，
，應於上訴後二十日內向本院提出理由書（均須按他造當事人之人數附繕本）。上訴
時應提出委任律師或具有律師資格之人之委任狀，並依附註條文規定辦理。
中      華      民      國    九十      年      七      月    三十一    日
~B法院書記官  吳福連
附註：
民事訴訟法第四百六十六條之一：
對於第二審判決上訴，上訴人應委任律師為訴訟代理人，但上訴人或其法定代理人具
有律師資格者，不在此限。
上訴人之配偶、三親等內之血親、二親等內之姻親，或上訴人為法人、中央或地方機
關時，其所屬專任人員具有律師資格並經法院認為適當者，亦得為第三審訴訟代理人。
第一項但書及第二項情形，應於提起上訴或委任時釋明之。
                                                                        Ｄ


司法院資訊處製作；財團法人民間司法改革基金會備份。
